臺灣橋頭地方法院刑事判決　　　　　　 110年度簡上字第80號
上　訴　人
即　被　告　吳憲興


上列上訴人因詐欺案件，不服本院橋頭簡易庭中華民國110 年2
月3 日109 年度簡字第2615號第一審簡易判決（聲請簡易判決處
刑案號：臺灣橋頭地方檢察署109 年度偵緝字第460 號、第461
號），提起上訴，本院管轄之第二審合議庭判決如下：
    主  文
原判決撤銷。
甲○○犯詐欺得利罪，累犯，處拘役柒拾日，如易科罰金，以新
臺幣壹仟元折算壹日。又犯詐欺得利罪，累犯，處拘役伍拾日，
如易科罰金，以新臺幣壹仟元折算壹日。應執行拘役玖拾日，如
易科罰金，以新臺幣壹仟元折算壹日。
    事  實
一、甲○○無付款真意，竟意圖為自己不法之所有，基於詐欺得
    利之犯意，分別為下列行為：
  ㈠於民國107 年6 月26日17時30分許，以網際網路登錄手機遊
    戲「星城ONLINE」，先使用暱稱「錢庫本尊」帳號向暱稱「
    心小玥」帳號之乙○○佯稱：願以新臺幣（以下未特別標註
    幣別者，亦同）25,000元之價格，與乙○○交易340 萬星城
    幣云云，再持用其母吳劉美鳳（所涉幫助詐欺部分，經臺灣
    臺中地方檢察署108 年度偵字第6296號以罪嫌不足為不起訴
    處分）所申設之門號0000000000號手機，及以LINE通訊軟體
    與乙○○聯繫交易事宜，致乙○○陷於錯誤，誤信甲○○確
    有交易意願，而將上開340 萬星城幣，移轉至甲○○使用之
    上開手機遊戲另一暱稱「0000000GO 」帳號。甲○○取得乙○○移轉之虛擬貨幣後，未依約付款，且經催促亦置之不理
    ，乙○○報警處理後，始循線查悉上情。
  ㈡於108 年10月16日19時38分許，以網際網路登錄上開手機遊
    戲，先使用暱稱「鑽石金城」帳號向暱稱「國瑜發大財」帳
    號之丙○○佯稱：願以5,000 元之價格，與丙○○交易70萬
    星城幣云云，再持用其友人劉冠廷（所涉幫助詐欺部分，經
    臺灣橋頭地方檢察署109 年度偵字第4965號案件以經另案確
    定判決效力所及為由為不起訴處分）所申設之門號00000000
    00號手機與丙○○聯繫交易事宜，致丙○○陷於錯誤，誤信
    甲○○確有交易意願，而將上開70萬星城幣，移轉至甲○○
    使用之前揭暱稱「鑽石金城」帳號。嗣甲○○取得丙○○移
    轉之星城幣後，未依約付款，經催促亦置之不理，丙○○報
    警處理後，始循線查悉上情。
二、案經乙○○訴由臺中市警察局豐原分局報告臺灣臺中地方檢
    察署呈請臺灣高等檢察署檢察長、丙○○訴由高雄市政府警
    察局前鎮分局報告臺灣高雄地方檢察署呈請臺灣高等檢察署
    高雄檢察分署檢察長核轉臺灣橋頭地方檢察署檢察官偵查後
    聲請簡易判決處刑。
    理  由
壹、證據能力部分
    按被告以外之人於審判外之陳述，雖不符刑事訴訟法第159
    條之1 至同條之4 之規定，而經當事人於審判程序同意作為
    證據，法院審酌該言詞陳述或書面陳述作成時之情況，認為
    適當者，亦得為證據，刑事訴訟法第159 條之5 第1 項定有
    明文。經查，本件就後述援用之具傳聞性質之證據，被告甲○○及檢察官於本院審判程序中同意作為證據【見院卷第15
    8 頁至第159 頁】，本院審酌該等陳述作成時之情況正常，
    所取得過程並無瑕疵，與本案相關之待證事實具有關連性，
    亦無證明力明顯過低等情形，認適當作為證據，依前開規定
    ，認上開陳述具有證據能力。又下列其餘認定本案有罪部分
    之非供述證據，經查並無違反法定程序取得之情，依刑事訴
    訟法第158 條之4 規定反面解釋，亦應具證據能力。
貳、實體事項
一、認定犯罪事實所憑之證據及理由
    上揭犯罪事實，業據被告坦承不諱【見偵六卷第65頁至第66
    頁、院卷第63頁至第67頁】，並經證人即告訴人乙○○、丙○○證述明確、證人吳劉美鳳、劉冠廷證述明確【見警一卷
    第1 頁至第4 頁、第5 頁至第7 頁、偵一卷第21頁至第22頁
    、第85頁至第86頁、第95頁至第97頁、偵四卷第37頁、偵五
    卷第63頁至第65頁、第87頁至第89頁】，復有告訴人乙○○
    與被告間之LINE對話紀錄截圖、告訴人周百勝與門號000000
    0000號之通話紀錄、星城網路遊戲畫面截圖、門號00000000
    00號通聯調閱查詢單、星城網路遊戲會員申請資料及IP歷程
    資料、暱稱「錢庫本尊」IP調閱資料、門號0000000000號通
    聯紀錄查詢單、星城網路遊戲對話紀錄截圖、告訴人丙○○
    郵局存摺內頁影本在卷可佐【見警一卷第8 頁至第9 頁、第
    10頁至第11頁、第12頁至第13頁、第14頁、偵一卷第23頁至
    第25頁、第27頁、第27頁至第29頁、第30頁、第33頁至第37
    頁、第39頁至第54頁】，足認被告之任意性自白均與事實相
    符，堪以採信。從而，本案事證明確，被告之犯行堪以認定
    ，應依法論科。
二、論罪科刑
  ㈠按刑法第339 條第1 項、第2 項分別規定詐欺取財罪及詐欺
    得利罪，前者之行為客體係指財物，後者則指取得債權、免
    除債務、延期履行債務或提供勞務等財物以外之財產上不法
    利益（最高法院86年度台上字第3534號判決意旨參照）。又
    網路遊戲虛擬世界之虛擬貨幣、遊戲點數，係以電磁紀錄之
    方式儲存於遊戲伺服器，遊戲帳號所有人對於該虛擬貨幣、
    遊戲點數之電磁紀錄擁有可任意處分或移轉之權，其雖為虛
    擬而非現實可見之有形體財物，而係供人憑以遊玩網路遊戲
    使用，然於現實世界中仍然具有一定之財產價值，玩家可透
    過網路拍賣或交換，與現實世界之財物，難認完全區隔而有
    不同，因此，仍屬刑法詐欺罪保護之法益，若以訛詐手段為
    之，應認係取得財產上不法之利益。經查，被告分別向告訴
    人2 人詐得上開手機遊戲內之星城幣，並非現實可見之有形
    體財物，而係供人憑以參與上開手機遊戲使用，均屬具有財
    產上價值之利益，是核被告上開所為，均係犯刑法第339 條
    第2 項、第1 項之詐欺得利罪。至聲請簡易判決處刑意旨認
    均係構成刑法第339 條第1 項之詐欺取財罪，容有誤會，然
    基本社會事實同一，爰均依法變更起訴法條。又被告所犯上
    開2 罪，犯意各別，行為互殊，應予分論併罰。
  ㈡又被告前因詐欺案件，經臺灣高雄地方法院104 年度簡字第
    5110號判處有期徒刑4 月確定，於105 年6 月24日易科罰金
    執行完畢，有臺灣高等法院被告前案紀錄表在卷可查【見院
    卷第173 頁至第191 頁】，是其於受徒刑之執行完畢後，5
    年以內故意再犯本件有期徒刑以上之罪，應依刑法第47條第
    1 項之規定，論以累犯。又被告於犯本案前已有前開詐欺案
    件，經法院判決確定並執行完畢，卻仍為本件詐欺之犯行，
    及被告所為本案之手段及情節等一切情狀（詳如下述二、㈣
    所示），認本案核無司法院大法官釋字第775 號解釋意旨所
    指依刑法第47條第1 項規定對被告加重最低本刑，即致生其
    所受之刑罰超過其所應負擔罪責之情形，而爰依刑法第47條
    第1 項之規定加重其刑（法定本刑均俱予加重）。
  ㈢原審認被告為詐欺得利犯行，事證明確，並審酌被告不思循
    正當途徑獲取手機遊戲之虛擬貨幣，反以詐騙之非法手段，
    利用告訴人2 人之信賴而分別獲得財產上不法之利益，其動
    機、目的、手段均非可取；復考量被告行使詐術所得財產上
    利益之數額，及其迄今仍未賠償告訴人2 人所受損失之情狀
    ；暨被告高職肄業之教育程度、勉持之經濟狀況、坦承犯行
    之犯後態度、曾有詐欺犯行之品行等一切情事，分別就一、
    ㈠及㈡所示犯行分別量處有期徒刑4 月、3 月，並定應執行
    有期徒刑6 月，且均諭知如易科罰金之折算標準，固非無見
    ，惟本案被告上訴後已與告訴人2 人分別以附表一、二所示
    之調解條件達成調解，其中與告訴人丙○○間所約定之調解
    內容已履行完畢，而與告訴人乙○○間所約定之調解內容現
    正分期依約履行中，告訴人2 人亦均請求本院對被告從輕量
    刑，此據被告供述在卷【見院卷第132 頁】，並有附表一、
    二之調解筆錄、被告匯款之單據、本院辦理刑事案件電話紀
    錄在卷可佐【見院卷第99頁至第102 頁、第135 頁、第139
    頁至第141 頁】，堪認被告犯後已有修復其犯罪所生之損害
    ，又此為關乎被告犯後態度之重要量刑基礎事實，因發生在
    後而為原審未及審酌，則原審判決關於此部分之量刑基礎事
    實既有有利被告之更易，被告上訴指原審量刑過重，非無理
    由，且原審未及審酌上情併諭知沒收犯罪所得，亦欠妥適，
    原判決就此部分既有未當，即無可維持，自應由本院撤銷改
    判。
  ㈣爰依據行為人之責任為基礎，審酌被告不思循正當途徑獲取
    手機遊戲之虛擬貨幣，竟率爾以事實欄所示方式詐取告訴人
    2 人之虛擬貨幣，所為缺乏法治及尊重他人財產權之觀念，
    使告訴人2 人均受有相當程度財產損害，所為誠屬不該，另
    考量被告犯後尚能坦承犯行之犯後態度，並分別以附表一、
    二所示之條件與告訴人乙○○、丙○○達成調解，且分別現
    正依約履行中，及履行完畢，業如前述，暨酌以被告本件犯
    行所詐得之利益，兼衡其自承高職肄業之智識程度、目前幫
    忙家裡生意、月收入約3 、4 萬元，家庭經濟狀況尚可【見
    院卷第171 頁】等一切情狀，分別量處如主文第2 項所示之
    刑，並諭知宣告易科罰金之折算標準。另斟酌被告所犯2 犯
    行之時間、罪質及所獲取利益等節，爰定被告之應執行刑如
    主文所示及諭知同前易科罰金折算標準。
三、沒收
    按刑法第38條之2 第2 項增訂過苛條款，係為符合比例原則
    ，兼顧訴訟經濟，於宣告沒收或追徵於個案有過苛之虞、欠
    缺刑法上之重要性或犯罪所得價值低微之情形，得不予宣告
    沒收或追徵，以節省法院不必要之勞費，並調節沒收之嚴苛
    性。經查，被告所犯一、㈠及㈡所示犯行所詐得之利益為價
    值相當於25,000元、5,000 元之星幣，核屬其犯罪所得，原
    應依法宣告沒收、追徵，然依前所述，被告和告訴人2 人以
    附表一、二所示之條件達成調解，其中與告訴人丙○○間所
    約定之調解內容已履行完畢，已如前述，且該調解金額1 萬
    元已高於被告詐得告訴人丙○○星幣之價值，又被告迄至本
    院言詞辯論終結時（110 年10月14日）止持續履行與告訴人
    乙○○間調解內容，亦如前述，而可合理期待被告有繼續依
    約履行之誠意，且該調解金額核與被告詐得告訴人乙○○星
    幣價值相當，另上開調解筆錄得為民事求償之執行名義，實
    已達到沒收制度欲剝奪被告犯罪所得之立法目的，如仍諭知
    沒收被告尚未實際給付之犯罪所得部分，難謂符合比例原則
    及訴訟經濟，而認於本案對該犯罪所得諭知沒收或追徵，容
    有過苛之虞，是爰依刑法第38條之2 第2 項之規定，不再就
    本案被告犯罪所得宣告沒收、追徵。
據上論斷，應依刑事訴訟法第455 條之1 第1 項、第3 項、第36
9 條第1 項前段、第364 條、第300 條、第299 條第1 項前段，
判決如主文。
本案經檢察官呂建興聲請以簡易判決處刑，檢察官王聖豪到庭執
行職務。
中    華    民    國  110     年    11    月    5    日
                  刑事第二庭    審判長法  官  黃右萱
                                      法  官  李怡靜
                                      法  官  姚怡菁  
以上正本證明與原本無異。
不得上訴。
中    華    民    國  110     年    11    月    5    日
                                      書記官  張瑋庭
附表一
┌───────────────────────────┐
│本院110 年度橋司附民移調字第389 號之被告與告訴人乙○○│
│調解筆錄                                              │
├───────────────────────────┤
│被告願給付告訴人乙○○新臺幣（下同）25,000元，自民國11│
│0 年8 月20日起至同年12月20日止，共分為5 期，每月為1期 │
│，按月於每月20日以前給付5,000 元，並以匯款方式分期匯入│
│告訴人指定帳戶（詳卷），如有一期未付，視為全部到期。  │
└───────────────────────────┘
 
附表二
┌───────────────────────────┐
│本院110 年度橋司附民移調字第388 號之被告與告訴人丙○○│
│調解筆錄                                              │
├───────────────────────────┤
│被告願給付告訴人丙○○新臺幣（下同）1 萬元，於民國110 │
│年9 月20日以前給付（交付地點及方式由兩造自行協議）。  │
└───────────────────────────┘
 
 
附錄本案論罪科刑法條
中華民國刑法第339條
（普通詐欺罪）
意圖為自己或第三人不法之所有，以詐術使人將本人或第三人之
物交付者，處 5 年以下有期徒刑、拘役或科或併科 50 萬元以
下罰金。
以前項方法得財產上不法之利益或使第三人得之者，亦同。
前二項之未遂犯罰之。
 
 
卷證對照表
┌─────────────────────────────────────┐
│一、高雄市政府警察局前鎮分局高市警前分偵字第10872956800 號卷，稱警一卷；  │
│二、高雄市政府警察局少年警察隊高市警少隊偵字第10870803901 號卷，稱警二卷；│
│三、臺灣臺中地方檢察署108年度偵字第6296號卷，稱偵一卷；                   │
│四、臺灣臺中地方檢察署108年度偵字第11762號卷，稱偵二卷；                  │
│五、臺灣橋頭地方檢察署108年度偵字第6442號卷，稱偵三卷；                   │
│六、臺灣高雄地方檢察署109年度偵字第4775號卷，稱偵四卷；                   │
│七、臺灣橋頭地方檢察署109年度偵字第4965號卷，稱偵五卷；                   │
│八、臺灣橋頭地方檢察署109年度偵緝字第460號卷，稱偵六卷；                  │
│九、臺灣橋頭地方檢察署109年度偵緝字第461號卷，稱偵七卷；                  │
│十、臺灣橋頭地方法院109 年度簡字第2615號卷，稱簡卷；                      │
│十一、臺灣橋頭地方法院110 年度簡上字第80號卷，稱院卷。                    │
└─────────────────────────────────────┘